臺灣高等法院臺中分院刑事判決
111年度上訴字第385號
上  訴  人
即  被  告  謝忠秦



選任辯護人  周復興律師
上列上訴人因毒品危害防制條例等案件，不服臺灣臺中地方法院
110年度訴字第926號中華民國110年12月16日第一審判決（起訴
案號：臺灣臺中地方檢察署110年度偵字第2654、12493號），提
起上訴，本院判決如下：
    主  文
上訴駁回。
    犯罪事實
一、乙○○自民國110年1月初某日起，基於參與犯罪組織之犯意，
    加入而參與使用通訊軟體微信暱稱「小黑」、使用通訊軟體
    FACETIME暱稱「姊姊」等真實姓名、身分不詳之成年人所組
    成3人以上，以實施最重本刑逾5年有期徒刑之販賣毒品罪，
    具有持續性、牟利性之有結構性販毒集團組織(無證據證明
    有未滿18歲之人參與）。該販毒集團之牟利方式及分工模式
    為：以微信設立暱稱「泰金殿養身會館」之販毒帳號，再利
    用廣播助手之功能，每日定時向不特定網友發送內容為「威
    士忌一杯500、小姐姊坐檯一節2600、小姐姊坐檯二節5000
    、小姐姊坐檯四節9800」（指毒品咖啡包每包新臺幣【下同
    】500元，愷他命1公克、2公克及4公克售價各為2600元、50
    00元及9800元）之文字搭配啤酒圖片，以此暗示販賣毒品之
    廣告向不特定買家兜售，並排定乙○○擔任駕車外送毒品服務
    之車手工作（俗稱小蜜蜂），另安排成員於當班時，以內建
    之上開帳號與欲購買毒品者聯繫毒品交易之時間、地點、毒
    品種類、價格等事項（俗稱控機），再由乙○○依「小黑」指
    示拿取毒品後，前往指定之地點與欲購毒者交易，以此模式
    遂行組織性之販賣毒品行為，「小黑」則允諾給予乙○○交易
    金額之半數作為報酬，以此方式牟利。
二、乙○○加入本案販毒集團後，明知「愷他命」、「4-甲基甲基
    卡西酮」、「甲基-N，N-二甲基卡西酮」、「硝甲西泮」均
    屬毒品危害防制條例所列管之第三級毒品；「硝西泮」則為
    同條例所規定之第四級毒品，未經許可，皆不得非法持有（
    純質淨重達5公克以上）、販賣，竟與「小黑」、「姊姊」
    及使用上開帳號之不詳成年人依前揭謀議，共同基於販賣混
    合第三級、第四級二種以上毒品以營利之犯意聯絡，適配合
    警方實施誘捕偵查而無購毒真意之A1（真實姓名年籍詳卷）
    與上開帳號聯繫，議妥以2000元代價，交易含有混合上開第
    三級、第四級毒品之咖啡包4包，並約定好交易時地後，「
    小黑」隨即以微信通知有犯意聯絡之乙○○至臺中市大里區青
    年公園垃圾桶內拿取裝有毒品咖啡包及愷他命之黑色塑膠袋
    ，乙○○復依「姊姊」以FACETIME之指示，於110年1月10日20
    時5分許，駕駛車牌號碼000-0000號自用小客車，前往臺中
    市○區○○路0段0號之心媞汽車旅館210號房前進行交易，旋經
    埋伏員警表明身分，依現行犯規定當場逮捕乙○○，乙○○此次
    共同販賣毒品之犯行因而未遂。員警經徵得乙○○同意執行搜
    索，在其駕駛之車輛內扣得如附表所示之物，而查悉上情。
三、案經臺中市政府警察局烏日分局報告臺灣臺中地方檢察署檢
    察官偵查起訴。　　
    理  由
一、證據能力部分：
    按組織犯罪防制條例第12條第1項中段規定：「訊問證人之
    筆錄，以在檢察官或法官面前作成，並經踐行刑事訴訟法所
    定訊問證人之程序者為限，始得採為證據。」，係以立法排
    除被告以外之人於警詢或檢察事務官調查中所為之陳述，得
    適用刑事訴訟法第159條之2、第159條之3及第159條之5之規
    定，是證人於警詢時之陳述，於違反組織犯罪防制條例案件
    ，即絕對不具有證據能力，自不得採為判決基礎。本案相關
    證人之警詢筆錄，既非在檢察官或法官面前作成，依上開規
    定，自不得採為上訴人即被告（下稱被告）乙○○涉犯組織犯
    罪防制條例罪名之證據，是本判決所引用證人之警詢筆錄，
    僅於認定被告犯販賣毒品罪部分具有證據能力。除上述以外
    ，檢察官、被告、辯護人於本院審理時，對於本案相關具傳
    聞性質之證據資料，均未爭執證據能力，且本案所引用之非
    供述證據，亦屬合法取得，本院審酌該等證據作成及取得之
    程序均無違法之處，依法均可作為認定犯罪事實之證據。
二、認定犯罪事實所憑之證據及理由：
  ㈠訊據被告乙○○對於上開犯罪事實，業於警偵、原審、本院審
    理中均坦承不諱，並於本院供認：我承認，相關犯罪情節如
    原審判決書所記載等語，並經證人A1於警詢證述在卷，且有
    A1向「泰金殿養生會館」購買毒品之譯文、微信對話紀錄翻
    拍照片、查獲現場及扣案物品照片、同意搜索切結書、臺中
    市政府警察局烏日分局搜索扣押筆錄、扣押物品目錄表、扣
    押物品照片、衛生福利部草屯療養院110年1月21日草療鑑字
    第1100100174號鑑驗書、110年1月27日草療鑑字第11001001
    75號鑑驗書等附卷可稽（見偵2654卷第51至75、91至139、1
    85至187、193至203、235至236頁），復有扣案如附表編號2
    至23所示之物得佐，足認被告之任意性自白應與事實相符，
    堪以採信。
　㈡我國就販賣混合第三、四級毒品科以重度刑責，販賣混合第
    三、四級毒品係違法行為，當非可公然為之，亦無公定價格
    ，且容易分裝並增減份量，而每次買賣之價量，可能隨時依
    雙方關係深淺、資力、需求量及對行情之認知、來源是否充
    裕、查緝是否嚴謹、購買者被查獲時供述購買對象之可能風
    險之評估等情形，而異其標準，非可一概而論；而買受毒品
    之人通常亦無法探知販毒者賺取利潤幾何，是販賣毒品之利
    得，除行為人坦承犯行或價量俱臻明確外，委難察得實情，
    而販賣之人從價差或量差中牟利之方式雖異，其意圖營利之
    販賣行為則同一，從而，舉凡有償交易，除足以反證其確係
    另基於某種非圖利本意之關係外，通常尚難因無法查悉其精
    確之販入價格，作為是否高價賣出之比較，諉以無營利之意
    思而阻卻販賣犯行之追訴。查被告與「小黑」、「姊姊」等
    人共同為犯罪事實欄所載之販賣毒品咖啡包犯行，而其等與
    購毒者間並無特殊關係或特別深厚之交情，苟非有利可圖，
    當不願甘冒法律制裁之風險而予販賣；況被告於警詢供稱：
    賣500元的咖啡包可抽250元等語（見偵2654卷第37頁），足
    證其有從中賺取差價牟利之意圖，主觀上確係基於意圖營利
    而販賣混合第三、四級毒品之犯意聯絡，客觀上亦有如上分
    工模式之行為分擔甚明。
  ㈢再按所謂犯罪組織，依組織犯罪防制條例第2條規定，係指3
    人以上，以實施強暴、脅迫、詐術、恐嚇為手段或最重本刑
    逾5年有期徒刑之刑之罪，所組成具有持續性或牟利性之有
    結構性組織；而所稱有結構性組織，指非為立即實施犯罪而
    隨意組成，不以具有名稱、規約、儀式、固定處所、成員持
    續參與或分工明確為必要。亦即，若所犯之罪為最重本刑逾
    5年有期徒刑之罪，有結構性且具有持續性或牟利性，即屬
    組織犯罪防制條例所稱之犯罪組織。經查，被告參與販毒集
    團所犯之販賣混合第三、四級毒品罪，屬最重本刑逾5年有
    期徒刑之罪，而被告於警偵供稱：「泰金殿養身會館」微信
    帳號廣告訊息內容是咖啡包1包500元，愷他命1克2600元、2
    克5000元、4克9800元，客戶要買毒品不是跟我聯繫，我是
    依「小黑」、「姊姊」指示領取毒品後，送去給購毒者，我
    賣500元咖啡包可抽250元等語明確，可知該販毒集團內部有
    分工結構，屬3人以上所組成具有持續性、牟利性之有結構
    性組織，而為組織犯罪防制條例第2條第1項所稱之犯罪組織
    無訛。
　㈣綜上，本案事證明確，被告犯行洵堪認定，應依法論科。
三、論罪及法律適用：
　㈠109年7月15日修正施行之毒品危害防制條例增定第9條第3項
    ，謂：「犯前5條之罪（按即毒品危害防制條例第4條至第8
    條）而混合2種以上之毒品者，適用其中最高級別毒品之法
    定刑，並加重其刑至二分之一。」，該條項所稱之「混合」
    ，係指將2種以上之毒品摻雜調合，無從區分而言（如置於
    同一包裝）。考其立法目的，係因目前毒品查緝實務，施用
    混合毒品之型態日益繁多，且因混合毒品之成分複雜，施用
    後所造成之危險性及致死率均高於施用單一種類者，為加強
    遏止混合毒品之擴散，爰增定犯毒品危害防制條例第4條至
    第8條之罪，而有混合2種以上毒品之情形者，加重其刑至二
    分之一。此規定係就犯罪類型變更之個別犯罪行為予以加重
    ，當屬刑法分則加重之性質而成為另一獨立之罪。經查，本
    案查扣之毒品經送鑑結果，附表編號20至22所示之毒咖啡包
    ，含有第三、四級毒品成分，乃係同一包裝內摻雜調合有2
    種以上之毒品，自屬該項所稱之混合2種以上之毒品。
　㈡又按於俗稱「釣魚」或「誘捕偵查」之情形，因行為人原即
    有販賣毒品營利之犯意，雖因經警設計誘捕，致實際上不能
    完成毒品交易，然因其原即具有販賣毒品之意思，客觀上又
    已著手於販賣行為，仍應論以販賣毒品未遂罪（最高法院10
    2年度台上字第3427號裁判意旨可參）。查被告夥同共犯「
    小黑」、「姊姊」等人透過暱稱「泰金殿養身會館」之微信
    帳號傳送販賣毒品之廣告訊息以招攬毒品交易，而本案係配
    合警方實施誘捕偵查之A1佯裝欲以2000元代價購買毒品咖啡
    包4包，並約定在心媞汽車旅館210號房前交易，被告即依「
    小黑」、「姊姊」指示攜帶毒品咖啡包到場交易等情，為被
    告所坦認，並有卷附A1向「泰金殿養生會館」購買毒品之譯
    文、微信對話紀錄翻拍照片足憑，顯見被告與共犯「小黑」
    、「姊姊」在為警查獲前，即共同基於販賣毒品以營利之犯
    意聯絡，著手於販賣混合第三、四級毒品咖啡包之行為，並
    非員警施以不法引誘後，被告始萌生未曾存在之販毒犯意。
    惟A1係為配合員警辦案佯稱購買，將被告所屬之販毒集團成
    員誘出以求人贓俱獲，因其無實際買受之真意，事實上亦不
    能真正完成買賣，則被告此次行為，僅能論以販賣混合第三
    、四級毒品未遂。
　㈢核被告所為，係違反組織犯罪防制條例第3條第1項後段之參
    與犯罪組織罪、毒品危害防制條例第9條第3項、第4條第6項
    、第3項、第4項之販賣混合第三級、第四級二種以上毒品未
    遂罪。再被告固同時構成毒品危害防制條例第11條第5項之
    持有第三級毒品純質淨重達5公克以上之罪，然被告為販賣
    而持有毒品之低度行為，應為其販賣之高度行為所吸收，不
    另論罪。公訴意旨認被告係犯毒品危害防制條例第4條第6項
    、第3項及第4項之販賣第三、四級毒品未遂罪，未論以毒品
    危害防制條例第9條第3項、第4條第6項、第3項、第4項之販
    賣混合第三級、第四級二種以上毒品未遂罪，尚有未洽，惟
    販賣毒品部分起訴之基本社會事實同一，並經原審於審理時
    告知被告上開變更後及起訴效力所及之罪名（見原審卷第11
    3頁），足以保障其防禦權，本院自得併予審理。
　㈣按共同實施犯罪行為，在合同意思範圍內，相互利用他人之
    行為，以達其犯罪之目的，原不必每一階段均參與，祇須分
    擔犯罪行為之一部，即應對於全部所發生之結果共同負責。
    被告乙○○與共犯「小黑」、「姊姊」等人間，各自分擔行為
    之一部並相互利用以達交易毒品之目的，其等有犯意聯絡及
    行為分擔，應論以共同正犯。
　㈤刑罰責任之評價與法益之維護息息相關，對同一法益侵害為
    雙重評價，是過度評價；對法益之侵害未予評價，則為評價
    不足，均為法之所禁。審酌販毒集團之成員皆係為販毒營利
    ，方參與以販毒為目的之犯罪組織。倘若行為人於參與販賣
    毒品犯罪組織之行為繼續中，先後多次為販賣毒品之行為，
    因參與犯罪組織罪為繼續犯，犯罪一直繼續進行，直至犯罪
    組織解散，或其脫離犯罪組織時，其犯行始行終結。故該參
    與犯罪組織與其後之多次販賣毒品之行為皆有所重合，然因
    行為人僅為一參與犯罪組織行為，侵害一社會法益，屬單純
    一罪，應僅就「該案中」與參與犯罪組織罪時間較為密切之
    首次販賣毒品犯行論以參與犯罪組織罪及販賣毒品罪之想像
    競合犯，而其他販賣毒品犯行，祗需單獨論罪科刑即可，無
    需再另論以參與犯罪組織罪，以避免重複評價（最高法院10
    9年度台上字第3945號裁判意旨參照）。準此，本案被告所
    犯之參與犯罪組織罪及販賣混合第三級、第四級二種以上毒
    品未遂罪（依被告前案紀錄表），應論以想像競合犯，依刑
    法第55條之規定，從一重之販賣混合第三級、第四級二種以
    上毒品未遂罪處斷。
　㈥刑之加重減輕：
　⒈被告販賣混合第三級、第四級二種以上毒品未遂罪，應依毒
    品危害防制條例第9條第3項規定，除適用其中最高級別即販
    賣第三級毒品之法定刑外，並加重其刑。
  ⒉被告已著手於販賣毒品行為之實行，惟因交易對象無購毒真
    意，致實際上不能完成毒品交易而未遂，應依刑法第25條第
    2項規定，按既遂犯之刑度減輕其刑，而被告同時具有加重
    減輕事由，應依法先加後減之。
　⒊按毒品危害防制條例第17條第2項規定：「犯第4條至第8條之
    罪於偵查及審判中均自白者，減輕其刑。」，係為鼓勵是類
    犯罪行為人自白、悔過，並期訴訟經濟、節約司法資源而設
    。此所謂之「自白」，係指被告（或犯罪嫌疑人）承認自己
    全部或主要犯罪事實之謂。本案被告於偵查及原審、本院審
    判中皆自白犯行，自應依毒品危害防制條例第17條第2項規
    定，減輕其刑，並依法先加後遞減之。
  ㈦不依組織犯罪防制條例減免其刑：
　　按想像競合犯之處斷刑，本質上係「刑之合併」。其所謂從
    一重處斷，乃將想像競合犯組成之評價上數罪，合併為科刑
    一罪，其所對應之刑罰，亦合併其評價上數罪之數法定刑，
    而為一個處斷刑。易言之，想像競合犯侵害數法益者皆成立
    犯罪，論罪時必須輕、重罪併舉論述，同時宣告所犯各罪名
    ，包括各罪有無加重、減免其刑之情形，亦應說明論列，量
    刑時併衡酌輕罪部分量刑事由，評價始為充足，然後依刑法
    第55條前段規定「從一重處斷」，非謂對於其餘各罪可置而
    不論。因此，法院決定處斷刑時，雖以其中最重罪名之法定
    刑，做為裁量之準據，惟於裁量其輕重時，仍應將輕罪合併
    評價在內（最高法院108年度台上字第4405、4408號裁判意
    旨可參）。準此：
　⒈參與犯罪組織者，其參與情節輕微者，得減輕或免除其刑，
    組織犯罪防制條例第3條第1項但書固有明文。然查被告參與
    本案販毒犯罪組織，負責依指示前往約定地點與購毒者進行
    交易，助長毒品散布，危害社會治安及國民健康甚鉅，難認
    其參與犯罪組織之情節輕微，自無適用組織犯罪防制條例第
    3條第1項但書規定減輕或免除其刑之餘地。
　⒉又犯組織犯罪防制條例第3條之罪，偵查及審判中均自白者，
    減輕其刑，組織犯罪防制條例第8條第1項後段定有明文。本
    案被告於偵訊及審判中，均自白其加入販毒集團之參與犯罪
    組織犯行，是就其所犯該罪部分，原應依組織犯罪防制條例
    第8條第1項後段規定減輕其刑，但被告所犯之參與犯罪組織
    罪，係屬想像競合犯之輕罪，已從一重之販賣混合第三級、
    第四級二種以上毒品未遂罪處斷，無從逕依上開規定減輕其
    刑，惟於量刑時，仍併予審酌上開減刑事由，附此敘明。
　㈧不依刑法第59條減輕：
　　上訴理由狀固請求依刑法第59條規定酌減其刑。然按犯罪之
    情狀顯可憫恕，認科以最低度刑仍嫌過重，得酌量減輕其刑
    ，刑法第59條定有明文。該條所謂「犯罪之情狀顯可憫恕」
    ，本係指審酌刑法第57條各款所列事項以及其他一切與犯罪
    有關之情狀之結果，認其犯罪足堪憫恕者而言，必須犯罪另
    有特殊之原因與環境等，因在客觀上顯然足以引起一般同情
    ，認為縱予宣告法定最低度刑猶嫌過重者，始有其適用。此
    所謂法定最低度刑，固包括法定最低本刑；惟遇有其他法定
    減輕之事由者，則應係指適用其他法定減輕事由減輕後之最
    低度刑而言。倘被告別有其他法定減輕事由者，應先適用法
    定減輕事由減輕其刑後，猶認其犯罪之情狀顯可憫恕，即使
    科以該減輕後之最低度刑仍嫌過重者，始得適用刑法第59條
    規定酌量減輕其刑（最高法院107年度台上字第2452號裁判
    意旨參照）。查毒品之危害，除戕害施用者之身心健康外，
    復因毒品施用者為取得購買毒品所需之金錢，亦衍生家庭、
    社會治安問題，被告為本案販賣毒品犯行時為智識正常之成
    年人，當知毒品對社會秩序及國民健康危害至深且鉅，並為
    法所明禁，竟仍為牟利而販賣混合第三級、第四級二種以上
    毒品，又該販毒集團藉由微信通訊軟體販毒，且經查獲之愷
    他命、毒品咖啡包數量非少，對於毒品之流通與氾濫影響非
    輕，此與一般零星販賣、偶一為之者明顯不同，被告無視國
    家杜絕毒品危害之禁令，猶販賣毒品，誠屬不當，自應予責
    難；再者，被告為本案行為時固甫滿23歲，但其為圖販毒暴
    利，仍決定鋌而走險販賣毒品，顯見觀念已有偏差，且自制
    力甚低，守法意識薄弱，實非僅因年輕涉世未深、誤罹刑典
    。況被告前揭販賣毒品犯行，業有毒品危害防制條例第17條
    第2項、刑法第25條第2項規定之適用，經遞減其刑後，其刑
    度相較原本之法定刑，已減輕甚多，足使之為適當刑罰制裁
    ，於此情形下，本院綜觀被告販賣毒品之犯罪情狀、毒品數
    量，認就前開遞減後之法定刑為量刑，應符合罪刑相當性及
    比例原則，當無使一般人認失之過苛，有情輕法重、情堪憫
    恕之情；至被告犯後坦承犯行之態度、犯罪之動機、手段、
    於本案擔任之角色、家庭背景、經濟狀況等，僅係法定刑內
    從輕科刑之標準，不得據為刑法第59條酌量減輕之理由；復
    遍查全卷證據資料，亦無從證明被告有何客觀上特殊原因，
    或有何科以最低度刑猶嫌過重等情形，故尚無適用刑法第59
    條再遞予減輕其刑之餘地，是上訴理由狀主張依刑法第59條
    減刑，難認可採。
　㈨緩刑問題：
　  上訴理由、辯護人固以被告自始坦白承認，參與本案時間短
    暫，僅為未遂階段、危害程度輕微，且素行良好等情，聲請
    宣告緩刑，給予自新。然被告因本案犯行，經宣告應執行逾
    2年以上有期徒刑之刑罰，與刑法第74條第1項所定之緩刑要
    件不符，其緩刑之請求，無從准許。
　㈩強制工作部分：
　　司法院大法官會議甫於110年12月10日做成釋字第812號解釋
    文：「106年4月19日修正公布之組織犯罪防制條例第3條第3
    項規定：『犯第1項之罪者，應於刑之執行前，令入勞動場所
    ，強制工作，其期間為3年。』(嗣107年1月3日修正公布第3
    條，但本項並未修正)就受處分人之人身自由所為限制，違
    反憲法比例原則及憲法明顯區隔原則之要求，與憲法第8條
    保障人身自由之意旨不符，應自本解釋公布之日起失其效力
    。」。準此，本案被告所犯組織犯罪防制條例第3條第1項後
    段之參與犯罪組織罪，即無依同條第3項規定宣告刑前強制
    工作之餘地。
四、維持原判決之理由：
  ㈠原審法院審理結果，認被告前揭犯行，事證俱屬明確，乃以
    行為人之責任為基礎，審酌被告不循正當管道賺取財物，竟
    參與販賣毒品之犯罪組織，負責外送約定販賣之毒品予購毒
    者，因而販賣混合第三級、第四級毒品之咖啡包4包予A1，
    並隨即遭實施誘捕偵查之警方查獲而未遂之犯罪手段、對社
    會治安所生之危害，及被告始終坦承犯行之犯後態度，暨其
    先前未有其他犯罪紀錄之素行，此有臺灣高等法院被告前案
    紀錄表在卷可憑，兼衡其於原審審理中自陳高中畢業之智識
    程度、曾從事工地之生活狀況等一切情狀，量處有期徒刑2
    年2月，故無宣告緩刑之餘地。另就沒收部分說明如下：⒈按
    違禁物，不問屬於犯罪行為人與否，沒收之，刑法第38條第
    1項定有明文。查，扣案如附表編號7至19之愷他命13包（經
    取樣其中2包併驗純質淨重，推估檢品13包總純質淨重31.14
    10公克）及如附表編號20至22毒品咖啡包共20包，均分別經
    鑑定為第三級毒品愷他命，及含有第三級毒品4-甲基甲基卡
    西酮、甲基-N,N-2甲基卡西酮及第四級毒品硝西泮，有上開
    草屯療養院鑑驗書在卷可憑，堪認均屬違禁物，且為被告持
    有並於本案未及售出即遭查獲之毒品，又其包裝袋與其內毒
    品已難以析離且無析離必要，爰依上開規定，於本案宣告一
    併宣告沒收之。⒉按犯第4條至第9條、第12條、第13條或第1
    4條第1項、第2項之罪者，其供犯罪所用之物，不問屬於犯
    罪行為人與否，均沒收之，毒品危害防制條例第19條第1項
    定有明文。查，扣案如附表編號2至6所示之IPhone6S手機1
    支（含SIM卡）、裝電子磅秤之夾鏈袋1個、電子磅秤1個、
    夾鏈袋1包、裝愷他命之夾鏈袋1個，均係「小黑」交付予被
    告，供被告為本案販賣毒品犯行所用之物，業據被告於偵查
    自承在卷（見偵2654卷第167頁），爰依上開規定，不問屬
    於被告與否，均宣告沒收之。⒊按毒品危害防制條例第19條
    第3項規定：「犯第4條至第9條、第12條、第13條或第14條
    第1項、第2項之罪，有事實足以證明行為人所得支配之前2
    項規定以外之財物或財產上利益，係取自其他違法行為所得
    者，沒收之。」，為擴大利得沒收規定。依其立法理由之說
    明：因毒品犯罪常具有暴利，且多具有集團性及常習性，考
    量司法實務上，對於查獲時無法證明與本次犯罪有關，但可
    能與其他違法行為有關聯且無合理來源之財產證明，如不能
    沒收，將使毒品防制成效難盡其功，且縱耗盡司法資源仍未
    能調查得悉可能來源，而無法沒收，產生犯罪誘因，而難以
    杜絕毒品犯罪行為。為彰顯我國對於毒品防制之重視，而有
    引進擴大沒收之必要。所謂擴大沒收，指就查獲被告本案違
    法行為時，亦發現被告有其他來源不明，而可能來自其他不
    明違法行為之不法所得，雖無法確定來自特定之違法行為，
    仍可沒收。因此，為杜絕毒品犯罪，如查獲製造、運輸、販
    賣等毒品犯罪行為時，又查獲其他來源不明之不法財產時，
    爰參考洗錢防制法第18條第2項規定、2017年7月1日施行之
    德國刑事財產剝奪改革法案針對刑法第73a條第4項及刑事訴
    訟法第437條引入擴大沒收之立法意旨，增訂第3項規定。另
    關於有事實足以證明被告財產違法來源，參考歐盟沒收指令
    （按全稱為「歐盟保全及沒收犯罪工具與犯罪所得之指令」
    ）第5條及其立法理由第21點意旨，法院在具體個案上綜合
    檢察官所提出之直接證據、間接證據或情況證據，依蓋然性
    權衡判斷，系爭財產實質上較可能源於其他任何違法行為時
    ，即可沒收。而法院在認定財產係源於其他不明之違法行為
    時，所得參考之相關事實情況，例如行為人所得支配之財產
    價值與其合法之收入不成比例，亦可作為源於其他違法行為
    之認定基礎等旨。換言之，就來源不明犯行部分，不需為明
    確、特定的刑事不法犯行，只要有一定事證足認系爭不明財
    產是為了或產自某尚未具體、特定的不法犯行即可，是何具
    體犯罪則非所問，此與本案犯行的認定，必須達於確信之心
    證始可，尚有不同，且若仍採與本案犯行同樣的心證門檻，
    擴大利得沒收規定將成為具文（最高法院110年度台上字第2
    231號裁判意旨參照）。經查，被告於偵查中稱：扣案現金
    中有3萬元是我自己的，剩下的4萬4300元是「小黑」放在黑
    色塑膠袋裡給我的，但他沒有跟我說做什麼用等語（見偵26
    54卷第167頁），再被告於警詢亦自承：我從事毒品送貨，
    做2、3天而已，利潤對拆，若賣500元咖啡包，我可以抽250
    元（見偵2654卷第35至37頁），足認上開扣案之4萬4300元
    ，有高度可能係源自其他違法行為之犯罪所得，應依上開規
    定宣告沒收之。⒌末扣案如附表編號1所示之IPhoneXS手機1
    支，無證據證明與被告本案犯行有關，自不能宣告沒收；扣
    案如附表編號24所示之現金3萬元，被告於偵查中自陳為其
    自己所有（見偵2654卷第167頁），又無證據證明上開金錢
    為本案或其他不法行為之犯罪所得，亦不能宣告沒收等情，
    經核原判決所為認事用法並無違誤，量刑亦稱妥適。
　㈡被告雖以原判決量刑過重，且未依刑法第59條酌減其刑不當
    ，請求撤銷原判決，改量處較輕之刑度，並給予緩刑宣告為
    由，提起上訴。然按被告上開犯行明確，業經本院認定如前
    ，且刑之量定，為求個案裁判之妥當性，法律賦予法院裁量
    之權，量刑輕重，屬為裁判之法院得依職權自由裁量之事項
    ，苟其量刑已以行為人之責任為基礎，並斟酌刑法第57條各
    款所列情狀，在法定刑度內，酌量科刑，如無偏執一端，致
    明顯失出失入情形，上級審法院即不得單就量刑部分遽指為
    不當或違法。原判決關於科刑部分，業已審酌刑法第57條之
    各款情狀，而就被告所犯量處上開有期徒刑，並未逾法定刑
    度，亦未違反比例原則、罪刑相當原則，其量刑核無不當或
    違誤，且無輕重失衡情形，核屬妥適，自不能任意指摘為違
    法。另被告上訴請求依刑法第59條減刑、宣告緩刑云云，依
    本判決前開理由欄三㈧、㈨所示之論述說明，認無可採。
　㈢綜上所陳，被告所提上訴理由，不足以動搖原判決所為事實
    認定或量刑判斷，難謂允洽，尚非可取。被告提起上訴為無
    理由，應予駁回。
據上論斷，應依刑事訴訟法第368條，判決如主文。
本案經檢察官黃勝裕提起公訴，檢察官甲○○到庭執行職務。
中    華    民    國    111   年    4     月    28    日
          刑事第五庭　　審判長法　官　鄭　永　玉
　　　　　　　　　　　　　　　法　官　許　文　碩
　　　　　　　　　　　　　　　法　官　周　莉　菁
以上正本證明與原本無異。
如不服本判決應於收受送達後20日內向本院提出上訴書狀，其未
敘述上訴之理由者，並得於提起上訴後20日內向本院補提理由書
（均須按他造當事人之人數附繕本）「切勿逕送上級法院」。因
疫情而遲誤不變期間，得向法院聲請回復原狀。

                              書記官  王  朔  姿 
　　　　　　　　　　　　　　　
中　　華　　民　　國　　111 　年　　4 　　月　　28　　日
附表：
編號 品名 單位及數量 備註 1 蘋果牌IPHONE XS型手機（含門號0000000000號SIM卡，IMEI：000000000000000） 1支 已發還被告 2 蘋果牌IPHONE 6S型手機（含門號0000000000號SIM卡，IMEI：000000000000000） 1支  3 裝電子磅秤之夾鏈袋 1個  4 電子磅秤 1個  5 夾鏈袋 1包  6 裝愷他命之夾鏈袋 1個  7 第三級毒品愷他命 1包（1.06公克）  8 同上 1包（4.02公克）  9 同上 1包（4.06公克）  10 同上 1包（4.06公克）  11 同上 1包（4.02公克）  12 同上 1包（4.02公克）  13 同上 1包（2.06公克）  14 同上 1包（2.14公克）  15 同上 1包（2.1公克）  16 同上 1包（2.0公克）  17 同上 1包（2.0公克）  18 同上 1包（2.0公克）  19 同上 1包（0.6公克）  20 「高濃度」之白色包裝毒品咖啡包 6包（49.3公克） 含第三級毒品4-甲基甲基卡西酮、甲基-N,N-二甲基卡西酮、硝甲西泮成分及第四級毒品硝西泮成分 21 「音符圖示」之黑色包裝毒品咖啡包 9包（42.38公克） 含第三級毒品4-甲基甲基卡西酮、甲基-N,N-二甲基卡西酮成分及第四級毒品硝西泮成分 22 「DIABLO」之金色包裝毒品咖啡包 5包（26.84公克） 含第三級毒品4-甲基甲基卡西酮、甲基-N,N-二甲基卡西酮、硝甲西泮成分及第四級毒品硝西泮成分 23 現金 4萬4300元 「小黑」交付予被告之現金  24 現金 3萬元 被告自身攜帶之現金